【裁判字號】    92,台上,1047
【裁判日期】    920306
【裁判案由】    強盜等罪
【裁判全文】
最高法院刑事判決                              九十二年度台上字第一０四七號
    上  訴  人  甲○○
右上訴人因強盜等罪案件，不服台灣高等法院中華民國九十一年十二月十七日第二審
判決（九十一年度上訴字第三二七五號，起訴案號：台灣士林地方法院檢察署八十九
年度偵字第六七七四號），提起上訴，本院判決如左：
    主  文
上訴駁回。
    理  由
按刑事訴訟法第三百七十七條規定，上訴於第三審法院，非以判決違背法令為理由，
不得為之。是提起第三審上訴，應以原判決違背法令為理由，係屬法定要件。如果上
訴理由狀並未依據卷內訴訟資料，具體指摘原判決不適用何種法則或如何適用不當，
或所指摘原判決違法情事，顯與法律規定得為第三審上訴理由之違法情形，不相適合
時，均應認其上訴為違背法律上之程式，予以駁回。本件原判決綜合調查證據之結果
，認上訴人甲○○共同連續並牽連犯有刑法第三百四十六條第一項意圖為自己不法之
所有，以恐嚇使人將本人之物交付罪及同法第三百零二條第一項以非法方法，剝奪人
之行動自由罪，暨共同連續並牽連犯有刑法第三百三十條第三百二十一條第一項第三
款第三百二十八條第一項意圖為自己不法之所有，結夥三人以上，攜帶兇器，以強暴
、脅迫至使不能抗拒，而取他人之物罪及同法第三百零二條第一項以非法方法，剝奪
人之行動自由罪（上開罪名且為想像競合犯）之事實，因而撤銷第一審之科刑判決，
改判仍分別依想像競合犯及牽連犯關係，從一重之共同連續恐嚇取財罪及共同連續加
重強盜罪處斷，並以上訴人為連續犯，依刑法第五十六條規定，分別加重其刑後，各
量處有期徒刑壹年捌月及伍年貳月，並定應執行刑有期徒刑陸年陸月，已詳認定犯
罪事實之依據及憑以認定之理由，並對上訴人否認部分犯罪之辯詞，如何不足採信，
均已依據卷內資料予以指駁及說明，從形式上觀察，原判決並無違背法令情形。按事
實之認定及證據之取捨，乃屬事實審法院之職權，事實審法院本得參酌其他相關證據
為自由之判斷，苟無違反經驗法則或論理法則，自難指為違法。原判決依憑上訴人於
警訊、一審及原審訊問時之部分自白，共犯呂韋佑、吳御瑋、范秉丞、吳明宗、李偉
銘及被害人陳彥綸、江明洪、李迺吉、韓子強、李笙譜、吳伯宏、詹昀達、陳宗興、
賴文凱、張凱榮、戴嘉宏於警訊或第一審偵審時之指訴，贓物認領收據、驗傷單，及
其他調查證據取捨之結果，認定上訴人確有本件犯行，摒棄不採上訴人所為有利之辯
詞，經核其證據之取捨及證明力之判斷於法均無不合。上訴意旨謂上訴人未以強暴手
段致被害人薛舜仁及李良軍達不能抗拒程度而交付財物，原判決依據薛舜仁及李良軍
之供詞認定上訴人犯強盜罪行，適用法則不當，本件屬強制辯護案件，歷審均未指定
公設辯護人為上訴人辯護等語。惟查，上訴人所涉被害人薛舜仁及李良軍部分之犯行
，經原審調查審認之結果，或為無罪之諭知，或認屬未經檢察官起訴之共同強制未遂
罪，另查第一審及原審法院審判長均已指定義務辯護人或公設辯護人為上訴人辯護，
有刑事辯護意旨狀及公設辯護人辯護書附卷可稽（見一審卷第一二五至一二九頁及原
審卷第四六至四九頁），上訴人執此爭執，洵有誤會。此外，上訴人徒憑己意，對原
審採證認事職權之適法行使及原判決理由壹、二已詳為論斷之事項，任意爭辯，顯與
法定上訴第三審之形式要件不符，其上訴違背法律上之程式，應予駁回。又本件不得
上訴於第三審法院之恐嚇取財罪與得上訴之以非法方法剝奪行動自由罪為牽連犯，而
以不得上訴之恐嚇取財罪為重，得上訴之以非法方法剝奪行動自由罪為輕，雖依刑法
第五十五條從不得上訴之恐嚇取財罪論科，惟其牽連之以非法方法剝奪行動自由罪，
原得上訴，而牽連犯罪之上訴又不可分，則對於該恐嚇取財罪亦應認為得上訴於第三
審法院，附為明。
據上論結，應依刑事訴訟法第三百九十五條前段，判決如主文。
中      華      民      國    九十二    年      三      月      六      日
                              最高法院刑事第五庭
                                  審判長法官  謝  家  鶴
                                        法官  洪  文  章
                                        法官  花  滿  堂
                                        法官  陳  世  淙
                                        法官  洪  佳  濱
      右正本證明與原本無異
                                              書  記  官
中      華      民      國    九十二    年      三      月     十九     日


司法院資訊處製作；財團法人民間司法改革基金會備份。
